【裁判字號】    88,訴,2914
【裁判日期】    890106
【裁判案由】    分配表異議之訴
【裁判全文】
臺灣臺北地方法院民事裁定  八十八年度訴字第二九一四號
    原      告  乙○○
    被      告  甲○○
    訴訟代理人  林長泉  律師
右原告與被告間分配表異議之訴事件，本院裁定如左：
    主      文
原告之訴駁回。
訴訟費用由原告負擔。
    理      由
一、原告之訴，有起訴不合程式或不備其他要件者，法院應以裁定駁回之，民事訴訟
    法第二百四十九條第一項第六款定有明文。
二、按債權人或債務人對於分配表所載各債權人之債權或分配金額有不同意者，應於
    分配期日一日前，向執行法院提出書狀，聲明異議，強制執行法第三十九條第一
    項規定甚明。又依同法第四十一條第一項前段、第三項、第四項規定，異議未終
    結者，為異議之債權人或債務人，得向執行法院對為反對陳述之債權人或債務人
    提起分配表異議之訴；聲明異議人未於分配期日起十日內向執行法院為前項起訴
    之證明者，視為撤回其異議之聲明；前項期間於第四十條之一有反對陳述之情形
    ，自聲明異議人受通知之日起算。民國八十五年十月九日修正前強制執行法，原
    規定異議人未為起訴之證明者，僅生執行法院得依原定分配表實行分配之效果，
    其所提起之分配表異議之訴仍須進行，至生分配程序已終結，而仍須進行無益訴
    訟程序之現象。是修正後強制執行法，乃參考德國民事訴訟法第八百八十一條及
    日本民事執行法第九十條第六項之立法例，明定若聲明異議人未於分配期日起十
    日內為起訴之證明者，則生視為撤回其異議之聲明之效果，而其異議既不復存在
    ，執行法院當然應依原分配表實行分配，受訴法院亦應以其分配表異議之訴為不
    合法，裁定駁回其訴，以避免執行及訴訟程序之拖延（強制執行法第四十一條修
    正立法理由參照）。
三、又強制執行程序中，債權人或債務人對於分配表聲明異議，其他債權人或債務人
    於分配期日未到場，執行法院未依聲明異議更正分配表，而將聲明異議狀對之為
    送達，其他債權人或債務人就聲明異議為反對陳述者，聲明異議人對反對陳述之
    其他債權人或債務人提起分配表異議之訴，應類推適用強制執行法第四十一條第
    四項規定。亦即聲明異議人對其他債權人或債務人提起異議之訴之十日期間，應
    自受執行法院通知有反對陳述之日起算，而非自分配期日起算。倘聲明異議人已
    於受執行法院通知之日起十日內提起異議之訴，並向執行法院為起訴之證明者，
    執行法院不得以此已逾分配期日起十日期間，依同法條第三項規定，認視為撤回
    異議之聲明，受訴法院亦不得認異議之訴為不合法。蓋執行法院將聲明異議狀送
    達其他債權人或債務人，並將其他債權人或債務人之反對陳述通知聲明異議人，
    通常情形，須歷相當時日，甚或聲明異議人尚未能於分配期日起十日內獲悉有何
    其他債權人或債務人就聲明異議為反對陳述，而無從於此十日內提起異議之訴並
    為起訴之證明，於此情形若責令聲明異議人提起異議之訴及為起訴之證明限於分
    配期日起十日內為之，則係強人所難，難以保障聲明異議人之權益，以上業經最
    高法院八十七年度台上字第二八一九號裁判闡述明確。
四、原告主張本院八十六年度執字第一四四九二號拍賣抵押物強制執行事件中，參與
    分配債權人甲○○對債務人周麗娟，並無任何債權存在，為此乃起訴請求就本院
    八十六年度執字第一四四九二號拍賣抵押物強制執行事件，不准被告以新台幣（
    下同）一百三十三萬六千五百十五元之債權，列為分配表中之債權受償，並將一
    百十萬四千八百六十五元分配與原告。經查，本院八十六年度執字第一四四九二
    號拍賣抵押物強制執行事件，已定八十七年十月二十九日下午四時實行分配，原
    告固於同年十月二十七日即分配期日前二日向本院民事執行處以書狀，聲明異議
    ，而被告對原告之異議為反對之陳述，本院民事執行處斯時並未通知原告有反對
    陳述之情形，然原告已於八十七年十一月九日向本院對被告提起分配表異議之訴
    ，並經本院臺北簡易庭以八十七年度北簡字一六八０三號分配表異議之訴事件（
    簡稱前訴）受理在案。嗣原告於前訴訴訟進行中之八十八年七月二日言詞辯論時
    ，以言詞表示撤回該訴。該前訴撤回後，依民事訴訟法第二百六十三條第一項前
    段規定，視同原告未起訴。原告雖於同年七月九日另行提起本件分配表異議之訴
    ，然遲至同年七月九日方向本院民事執行處具狀為提起本件訴訟之證明，此均經
    本院調閱八十六年度執字第一四四九二號拍賣抵押物強制執行事件、八十七年度
    北簡字第一六八０三號卷宗查核屬實。復查，原告曾於被告有反對陳述後之八十
    七年十二月十六日聲請閱覽前開執行卷宗，此於前述拍賣抵押物強制執行事件卷
    宗中亦附有聲請狀可稽，可見，雖本院民事執行處未曾通知原告有反對陳述之情
    形，然原告嗣後既有閱卷，則最遲於閱卷時即可知有反對陳述之情形存在。綜上
    ，揆諸前揭法條、立法理由及最高法院裁判理由，認原告提起分配表異議之訴，
    應類推適用強制執行法第四十一條第四項規定，自原告即聲明異議人受通知有反
    對陳述之日起算，或自原告即聲明異議人知悉有反對陳述情形之日起算十日之法
    定期間，今原告遲至八十八年七月九日方向本院民事執行處為本件起訴之證明，
    顯已逾前揭十日之法定期間，應生視為撤回異議聲明之效果，茲既其異議已不復
    存在，則其起訴為不合法，自應予駁回。
五、依民事訴訟法第二百四十九條第一項第六款、第九十五條、第七十八條，裁定如
    主文。
中      華      民      國      八十九      年    一      月      六    日
                                            民事第三庭    法  官  賴錦華
右正本證明與原本無異
如不服本裁定應於送達後十日內向本院提出抗告狀
中      華      民      國      八十九      年    一      月      七    日
                                                          書記官  張汝琪


司法院資訊處製作；財團法人民間司法改革基金會備份。
